最高法院刑事判決　　　　　　　　110年度台上字第5763號
上　訴　人　陶韋良


選任辯護人　林東乾律師
上列上訴人因違反毒品危害防制條例案件，不服臺灣高等法院中
華民國110年4月20日第二審判決（110年度上訴字第636號，起訴
案號：臺灣新竹地方檢察署109年度軍偵字第21、25 號），提起
上訴，本院判決如下：
    主  文
上訴駁回。
    理  由
一、按刑事訴訟法第377 條規定，上訴於第三審法院，非以判決
    違背法令為理由，不得為之。是提起第三審上訴，應以原判
    決違背法令為理由，係屬法定要件。如果上訴理由書狀並未
    依據卷內訴訟資料，具體指摘原判決不適用何種法則或如何
    適用不當，或所指摘原判決違法情事，顯與法律規定得為第
    三審上訴理由之違法情形，不相適合時，均應認其上訴為違
    背法律上之程式，予以駁回。
二、本件原審審理結果，認定上訴人陶韋良有所載違反毒品危害
    防制條例各犯行明確，因而維持第一審論處上訴人犯如其附
    表（下稱附表）一編號㈠至㈢所示販賣第二級毒品3 罪刑（
    均量處有期徒刑）及宣告沒收、追徵之判決，駁回其在第二
    審之上訴，已載敘其調查證據之結果及憑以認定各該犯罪事
    實之心證理由。
三、上訴意旨略以：其於警詢、偵查時已表明願意供出毒品來源
    ，檢警機關是否有因其上開行為，查獲其他正犯或共犯，原
    審未調查並敘明其理由，有調查未盡及理由欠備之違法；本
    案販毒獲利甚微，且係吸毒者同儕間互通有無之有償轉讓，
    危害尚屬輕微，原審量刑未斟酌上情，亦未考量其始終坦承
    犯行，犯後已有正當工作收入，參與志工團隊活動，同意繳
    交全部犯罪所得，顯有可憫恕之處，未依刑法第59條規定減
    輕其刑，亦有理由不備之違誤。
四、毒品危害防制條例第17條第1 項所謂「供出毒品來源，因而
    查獲其他正犯或共犯者，減輕或免除其刑」，係指具體提供
    毒品來源之資訊，使調查或偵查犯罪之公務員知悉而對之發
    動調查或偵查，並據以破獲者而言。依卷證之記載，上訴人
    經警詢問販賣之毒品大麻係向何人購買一節，主張是向網路
    上論壇認識之買家購買，並供述不知道其真實姓名，都是透
    過網路聯絡（見第21號偵查卷第18頁），於第一審準備程序
    時已稱，當初警方要我協助查出上游，我交手機給警察，也
    沒有查出上手（見第一審卷第52頁），至原審審理時再供述
    ，警詢時有跟警方說用什麼通訊軟體跟上游聯絡，不知上游
    是誰，檢察官問我如何聯絡，我說有跟警察講使用的軟體，
    沒有講出毒品上游之具體資訊（見原審卷第92、93頁），原
    判決據以判斷其未能提供所指毒品上游之具體資料以供檢警
    機關追查，致未能查獲該人，因認無上開應獲減輕或免除其
    刑之適用，縱未說明理由，不能指為違法。且稽之原審筆錄
    之記載，上訴人及其辯護人於辯論終結前，俱未主張本件有
    供出毒品來源因而查獲其情之辯解，或就該部分有如何待調
    查之事項（見原審各次筆錄），審判長於調查證據完畢時，
    詢問「尚有何證據請求調查？」時，均稱「無」（同上卷第
    88頁），顯認無調查之必要，以事證明確，未為其他無益之
    調查，無所指調查職責未盡及理由欠備之違法。上訴人於上
    訴本院始主張原審有此部分證據調查未盡之違法，顯非依據
    卷內資料而為指摘。
五、刑之量定，係實體法上賦予法院得依職權自由裁量之事項，
    苟已以行為人之責任為基礎，並斟酌刑法第57條各款所列情
    狀，在法定刑度內，酌量科刑，無偏執一端，致明顯失出失
    入情形，即不得任意指摘為違法，以為第三審上訴之理由。
    原判決就上訴人所犯前揭3 罪，已記明如何以行為人之責任
    為基礎，綜合審酌刑法第57條科刑等一切情狀，並說明上訴
    人所為助長毒品流通、戕害他人身心健康、致生危害非輕，
    兼衡其犯罪動機、品行、智識程度、就業情形、坦承犯行之
    態度、家庭生活及經濟狀況等各情，悉依毒品危害防制條例
    第17條第2 項規定減輕其刑後，在罪責原則下適正行使其量
    刑之裁量權，分別量處所示之刑，核其量定之刑罰，已兼顧
    相關有利與不利之科刑資料，所定之執行刑非以累加方式，
    亦給予相當之恤刑，客觀上並未逾越法定刑度或範圍，亦與
    罪刑相當原則無悖，難認有濫用其裁量權限之違法情形，自
    不得僅摭拾量刑未詳予記敘或擷取其中片段，執以指摘原判
    決量刑違法。又應否依刑法第59條酌量減輕其刑，法院本屬
    有權斟酌決定，故未酌減其刑，既不違背法令，自不得執為
    提起第三審上訴之理由。原審審酌上訴人所犯各罪情狀，認
    無可憫恕之事由，已闡述理由明確，未依該條規定酌減其刑
    ，並不違法。
六、其餘上訴意旨，並未依據卷內資料具體指摘原判決如何違背
    法令，或對於原判決已說明事項及前述量刑裁量權之合法行
    使，徒以自己說詞，任意指為違法，與法律規定得為第三審
    上訴理由之違法情形，不相適合，應認其之上訴為不合法律
    上之程式，予以駁回。
據上論結，應依刑事訴訟法第395條前段，判決如主文。
中    華    民    國   110    年    11    月    17    日
                  刑事第九庭審判長法  官  段  景  榕  
                                  法  官  鄧  振  球  
                                  法  官  楊  力  進  
                                  法  官  宋  松  璟  
                                  法  官  汪  梅  芬  
本件正本證明與原本無異
                                  書記官
中    華    民    國   110    年    11    月    18    日